臺灣板橋地方法院刑事判決　　　　　　　100年度訴字第665號
公　訴　人　臺灣板橋地方法院檢察署檢察官
被　　　告　劉美伶
選任辯護人　洪士傑律師
上列被告因偽造文書等案件，經檢察官提起公訴（99年度調偵字
第1220號、第1299號），本院判決如下：
    主  文
劉美伶犯詐欺取財罪，處有期徒刑貳年拾月；又犯行使偽造私文
書罪，處有期徒刑拾月，扣案偽造之借據影本壹紙（含「林秋慧
」之署押壹枚）沒收之。應執行有期徒刑參年陸月，扣案偽造之
借據影本壹紙（含「林秋慧」之署押壹枚）沒收之。
    事  實
一、劉美伶於民國98年3 月間，因不知情之方傑勝（另由臺灣板
    橋地方法院檢察署檢察官為不起訴處分）介紹，得知林秋慧
    與張鳳雪間因買賣房屋產生糾紛，需提起民事損害賠償訴訟
    以爭取權益，認為有機可趁，而分別為下列行為：
  (一)基於意圖為自己不法所有之接續犯意，邀請林秋慧至址設臺
    北縣中和市（現改制為新北市中和區○○○路390 號20樓10
    室之「吳振賓律師事務所」辦公室碰面，並交付印有「吳振
    賓律師事務所法務長蘇振文」（為劉美伶之夫，另由臺灣板
    橋地方法院檢察署檢察官為不起訴處分）之名片1 張與林秋
    慧，向林秋慧表示可代為尋找適合該案件之律師，並推薦吳
    秀菊律師承辦林秋慧之訴訟，惟所有費用，皆需先匯款至其
    兒子蘇○志（真實姓名年籍詳卷）之第一商業銀行永和分行
    帳號00000000000 號之帳戶內，嗣於劉美伶向林秋慧佯稱需
    裁判費、強制執行費及假扣押費用，林秋慧不疑有他，陷於
    錯誤，依照劉美伶指示，遂於98年4 月22日，自其所有台北
    富邦銀行帳戶，匯款預收之裁判費及強制執行費共新臺幣（
    下同）7 萬元至蘇○志之上開帳戶中；於98年5 月4 日（起
    訴書誤繕為99年），匯款假扣押費用5 萬元至蘇○志之上開
    帳戶中；劉美伶又承上開接續犯意，向林秋慧佯稱為其推薦
    陳律師辦理假扣押，並以假扣押需擔保金為由，要求林秋慧
    匯款假扣押擔保金至上開帳戶內，林秋慧因而陷於錯誤，於
    98年8 月12日、8 月19日、8 月26日、9 月4 日自其所有台
    北富邦銀行帳戶匯款100 萬元、40萬元、60萬元、10萬元，
    共210 萬元至蘇○志之上開帳戶中。嗣林秋慧於98年10 月
    間某日經與吳秀菊律師對帳後，發現吳秀菊律師僅收取4萬
    2000元之費用，且98年5 月4 日聲請之假扣押，早已遭法院
    裁定駁回，始知受騙。
  (二)劉美伶復明知與林秋慧間並無借貸關係，林秋慧於98年11月
    9 日向臺灣板橋地方法院檢察署對劉美伶提出詐欺等罪嫌之
    告訴後，於臺灣板橋地方法院檢察署檢察官偵查中，為掩飾
    上開犯行，竟另基於行使偽造文書之犯意，於不詳時、地，
    以剪貼方式，將林秋慧於所書寫「台北富邦--- 板橋分行..
    . 戶名：林秋慧... 帳號：000000000000」字樣黏貼在其自
    行撰寫之借據上，用以偽造劉美伶於98年8 月11日向林秋慧
    共借款230 萬元之借據1 紙，並於影印後，於98年12月23日
    （起訴書誤繕為13日）臺灣板橋地方法院檢察署檢察官開庭
    偵查中，將該借據影本庭呈檢察官而行使之，足以生損害於
    林秋慧。
二、案經林秋慧告訴及新北市政府警察局永和分局移送臺灣板橋
    地方法院檢察署檢察官偵查起訴。
    理  由
一、證據能力：
  (一)證人即告訴人林秋慧於警詢之陳述，經檢察官、被告劉美伶
    及其辯護人於本院審理時同意將該等證據資料列為證據調查
    ，本院審酌上開證據資料作成時之情況，並無強暴、脅迫、
    利誘、詐欺或其他不正方法等不適當之情形，爰依刑事訴訟
    法第159 條之5 第1 項規定，認均具有證據能力。
  (二)證人林秋慧、證人即被告之夫蘇振文及證人即律師吳秀菊於
    偵查中均已於供前具結，且檢察官訊問並無違背程序規定，
    以該供述作成之客觀條件及環境，並無顯不可信之情況，證
    人林秋慧業於本院審理時到庭經交互詰問，另被告及其辯護
    人均捨棄而不行使對其餘證人之詰問權，而上開證人於偵查
    中之證詞復經本院於審理期日提示予被告並告以要旨，履踐
    合法證據調查程序，是上開證人於偵查中之證詞，自均具有
    證據能力而得採為本案證據使用。至於其餘本院認定犯罪事
    實依據之各項證據之證據能力，本件被告及辯護人於言詞辯
    論終結前，均未聲明異議，該等證據已經本院於審理時逐一
    提示予被告及辯護人表示意見，本院審酌該等證據之取得過
    程並無瑕疵，與本案待證事實間復具有相當之關聯性，以之
    為本案證據並無不當，自得採為本件認定事實之基礎，併此
    敘明。
二、訊據被告固坦承於上揭時、地，經方傑勝介紹，受林秋慧之
    委任處理訴訟案件之事實，惟矢口否認有何詐欺及行使偽造
    私文書之犯行，辯稱：伊於98年4 月3 日、4 月22日、5 月
    4 日向林秋慧借款8 萬元、5 萬元、7 萬元，此部分借款金
    額小，故未寫借據，至於林秋慧所匯之210 萬元，亦係向林
    秋慧所借，系爭借據確實係伊書簽與林秋慧之證明，況且，
    假扣押先前業經法院駁回，伊不可能再以假扣押之名義詐欺
    林秋慧云云。經查：
  (一)被告固然提出借據影本1 紙證明其與林秋慧具有210 萬元之
    借貸關係云云，惟經告訴人林秋慧堅詞否認曾取得此借款並
    書寫自身姓名、帳戶於其上之事實，且被告於98年10月11日
    警詢時供述：借據上林秋慧所寫帳戶為還款所用（偵卷第4
    頁），然事後於本院審理時卻辯稱此係供其方便將利息匯給
    林秋慧云云（本院卷第92頁反面），被告之供述已出現前後
    不一之情形，再者，被告於偵查中又供稱其先前曾向林秋慧
    小額借款並未簽寫收據，後因向林秋慧所借210 萬元，因數
    額較大，故林秋慧始要求簽寫借據云云（偵卷第115 頁），
    然卷附系爭借據上之金額為230 萬元，並非本次大額借款之
    210 萬元，被告此部分之辯詞亦與借據記載內容有齟齬之處
    ，事後被告及辯護意旨又稱此筆大額210 萬元借款包含先前
    小額借款共計230 萬元，然觀諸系爭借據並未載明230 萬元
    各係何筆借款，其借款之時間與數額分別為何，且系爭借據
    上所載日期為98年8 月11日，與被告所稱借款日期98年8 月
    12日亦不符，再者，被告於本院審理時供述其簽寫借據之目
    的在於擔保還款，借據僅簽寫給債權人林秋慧1 份，系爭借
    據並未書寫1 式2 份（本院卷第92頁反面），衡情既然該借
    據之目的依被告所稱僅在擔保借款，則林秋慧之帳戶資料另
    行書寫給被告即可，林秋慧並無必要在其自行留存之借據上
    書寫其帳戶資料，且衡諸被告自承其從事法律相關事務已達
    3 年（本院卷第93頁），其應知悉文件若僅留存一式，尤其
    係本案系爭借據將來若遭債權人竄改，將對自身權益造成嚴
    重損害，被告書寫借據卻未為一式二份，因而始終無法提出
    借據正本，已啟人疑竇，其嗣後所辯當時因沒有多餘紙張，
    故影印借據正本云云（本院卷第93頁），然紙張並非價昂難
    以取得之物，被告自承當時約見面即是為向林秋慧借款，且
    準備書寫借據，竟自稱僅準備一張紙，而二人約見地點在市
    區咖啡廳，並非地處荒僻，顯非無從取得其他紙張書寫，則
    被告既能留心特別將借據正本持往影印一紙留存，卻不思當
    場書寫一式二份，更可收存證之效，尤屬難解，益徵被告所
    辯乃事後卸責之詞，至辯護意旨雖又稱林秋慧曾於98年4 月
    3 日匯入8 萬元至上開帳戶與被告，林秋慧均未提及此筆金
    額，致使被告與告訴人就借貸或詐欺之款項總額有出入，有
    意誤導偵審機關之嫌云云，並提出上開第一銀行帳戶交易明
    細為證，然被告之辯詞既有上述之瑕疵，已難採信，且觀之
    系爭第一銀行帳戶交易明細，並無法得知此筆匯款之原因為
    何，故尚難逕認林秋慧有何誤導偵審機關之嫌。綜上，被告
    上開所辯，實有多處矛盾不一，違背經驗之處，均難以採信
    。
  (二)次查，證人林秋慧於本院審理時明確證述：系爭借據上所載
    銀行帳戶戶名、帳戶號碼及銀行名稱等係伊之筆跡，然此部
    分之筆跡係寫在黃色牛皮紙袋上，伊提供給被告係因被告就
    所收律師費或執行費等款項要退還，系爭借據並非真實，伊
    並無簽寫此份借據等語明確（本院卷第52頁），雖辯護人辯
    護意旨認林秋慧上開本院審理時變異證詞，而改稱借據上之
    筆跡為其所親書，前後證述不一，顯有誣告之嫌不足採信云
    云，然觀諸證人林秋慧就關於系爭借據係偽造之基礎事實等
    證述，於警詢、偵查及本院審理時始終均係強調未書寫於此
    借據之上，而屬一致，更難指為有何誣告之嫌（偵卷第47頁
    ）。又被告及辯護人辯稱：林秋慧為了賺取被告每月3 萬元
    更高之利息，故向銀行及透過其姊姊林曉蘭借款來借給被告
    云云，然衡情被告自承其就210 萬元之借款並無設定擔保與
    證人林秋慧，且被告於偵查中亦坦承並未曾返還本金或利息
    之情形下，佐以證人林秋慧於警詢及偵查中之證述：伊根本
    沒有這麼多錢可以借給被告，匯款給被告的錢都是伊向銀行
    貸款的，伊每個月都要還銀行錢，被告說可以假扣押張鳳雪
    800 多萬財產，伊才借錢匯款給被告等語在卷（偵卷第47頁
    ），並佐以林秋慧所匯之210 萬元，確係向銀行貸款等情，
    復有上揭渣打銀行放款通知函、南山人壽保險股份有限公司
    保單借款明細表、花旗銀行交易確認函及蘇格蘭皇家銀行集
    團荷商荷蘭銀行交易確認函為佐證（偵卷第131-137 頁），
    顯見林秋慧一心想辦理強制執行、假扣押等程序，正缺乏擔
    保金，林秋慧豈會將籌得不易之款項全部又借給被告，僅賺
    取微薄利息，導致涉及數百萬元之法律行動受阻？且依證人
    蘇振文於偵查中證述：其不知道被告與林秋慧間有210 萬元
    之借貸關係（偵卷第37頁），證人蘇振文係被告之夫，且與
    被告共同經營法律事務所，並參與林秋慧之談判，顯然與被
    告之公、私關係均極緊密，猶稱不知被告有此鉅額借貸關係
    ，亦無法作為有利被告之認定，是辯護人上開之辯護意旨，
    尚難足採。綜上，被告於98年8 月12日後收受之210 萬元並
    非借款乙節，應堪認定，系爭借據上所載「林秋慧」署名，
    係未經證人林秋慧同意而由被告另行剪貼影印，非證人林秋
    慧親自書寫於其上，被告以此方式偽造不實之林秋慧署名，
    虛偽表示林秋慧同意借款並指示被告還款帳戶之意思，而偽
    造完成系爭借據1 紙，而該系爭借據上所記載被告向林秋慧
    借款之不實內容，足以生損害於林秋慧，被告於98年12月23
    日在臺灣板橋地方法院檢察署偵查庭，對承辦檢察官提出系
    爭借據而行使，顯已構成行使偽造私文書之犯行，應堪認定
    。
  (三)末查，證人林秋慧間因買賣房屋民事糾紛，對張鳳雪取得民
    事勝訴判決，為尋求執行該民事判決以爭取權益，經不知情
    之友人方傑勝介紹被告與證人林秋慧認識，由被告為林秋慧
    委託律師處理一節，為被告所不否認，且業據證人方傑勝於
    偵查中及證人林秋慧於本院審理時證述在卷（偵卷第38頁、
    本院卷第53頁），復有本院97年度訴字第265 號判決影本在
    卷可按，應堪認定。又證人林秋慧於98年4 月22日匯款7 萬
    元係應被告所要求之預收裁判費及強制執行費，於98年5 月
    4 日匯款5 萬元係應被告所要求之假扣押費用等情，業據證
    人林秋慧證述在卷，並提出台北富邦銀行匯款委託書2 紙（
    他字卷第8- 9頁），應堪認定。辯護意旨雖稱林秋慧已於98
    年3 月9 日已給付10萬元與被告辦理強制執行，在案件未增
    加情況下，應無可能於4 月22日復交付7 萬元，且吳秀菊律
    師於5 月4 日將假扣押聲請狀遞送法院，一般律師費用係承
    辦之初即收取，是林秋慧此筆費用當日始匯款，顯非用於支
    付假扣押程序之費用云云，然證人林秋慧於本院審理時證述
    ：伊對法律程序不是很懂，加上劉美伶係方傑勝所介紹，劉
    美伶講得讓伊覺得沒有可疑之處，伊當時完全信任被告說詞
    （本院卷第55頁、第56頁反面），並佐以證人吳秀菊於偵查
    中證稱：98年5 、6 月間，伊要求要見林秋慧本人，當時由
    被告、方傑勝陪同林秋慧前來，林秋慧本人沒有發言，均由
    被告及方傑勝發言，伊與林秋慧於98年10月間始直接接觸，
    之前所有狀紙都傳真給被告等語（偵卷第52-53 頁），可見
    證人林秋慧在過程中，確實信賴被告為其尋找律師而處理民
    事糾紛，並由被告為其發言而對於被告具有相當之信任，應
    堪認定，是林秋慧所為之匯款，並無辯護意旨所稱違反常情
    之處，況且，上開辯護意旨亦自承林秋慧於5 月4 日之匯款
    並非假扣押費用，益徵被告確有利用林秋慧對於法律程序不
    熟悉而有詐欺之犯行。從而，被告佯稱預收裁判費及強制執
    行費、假扣押，要求林秋慧於98年4 月22日及5 月4 日各匯
    款7 萬元及5 萬元，林秋慧因信賴被告因而陷於錯誤，聽信
    被告而匯上開款項給被告，被告確有上開詐欺犯行，應堪認
    定。又證人林秋慧於98年8 月12日、8 月19日、8 月26日、
    9 月4 日自其所有台北富邦銀行帳戶匯款100 萬元、40萬元
    、60萬元、10萬元，共210 萬元至蘇○志之上開帳戶中之事
    實，業據被告坦承不諱，復有證人林秋慧於警詢、偵查之證
    述可稽（偵卷第7 頁、第57頁），並提出台北富邦銀行匯款
    委託書2 紙（他字卷第8- 9頁）、台北富邦銀行匯款委託書
    （證明聯）4 紙及一本萬利交易明細查詢1 紙在卷可按（偵
    卷第10-12 頁），足堪認定。而證人林秋慧於上開時間共匯
    款210 萬元與被告，係因被告告知林秋慧欲幫其找陳律師申
    請假扣押，嗣後林秋慧始發覺受騙一節，業據證人林秋慧於
    警詢、偵查時證述：被告當時表示要幫伊請一位陳姓律師申
    請假扣押，因此依照被告指示將錢分別匯給被告，當時伊表
    示要與陳姓律師聯絡，被告口氣變得很差，不願意給伊陳姓
    律師電話，並稱會幫伊與陳律師聯絡，聯絡後再回電話給伊
    ，當時勉強相信被告，但被告卻沒有回應，伊開始覺得有異
    ，伊再聯絡被告便不接電話，伊才發覺遭到詐騙等語明確（
    偵卷第7 頁、第37頁），並佐以被告亦自承其實際上未有何
    聯絡陳律師申請假扣押之行為，是被告對林秋慧確有上開實
    施詐術之行為，堪以認定。本次被告係告知林秋慧為其找陳
    律師申請假扣押，而非先前之吳律師，除據證人林秋慧於上
    開證述明確外，復有證人蘇振文於偵查中證述：伊曾告知林
    秋慧若不滿意吳律師，可以介紹另一名陳律師給林秋慧等語
    可佐（偵卷第48頁），堪信上開林秋慧證述被告介紹陳律師
    一節屬實，而證人林秋慧基於其與被告之信任基礎，依被告
    之指示共匯210 萬元與被告，顯見林秋慧已因此陷於錯誤，
    並無被告及其辯護人所辯稱林秋慧可與吳秀菊律師聯絡，被
    告絕無可能冒險詐欺林秋慧之情事，是被告及其辯護人此部
    分所辯，並無足採。再者，經本院調取由臺灣臺北地方法院
    98年度裁全字第3306號聲請假扣押裁定案件卷宗，顯示上開
    假扣押駁回之裁定僅寄送至律師處所，並未送達林秋慧，與
    證人林秋慧之證述相符，縱證人林秋慧知悉上開裁定遭駁回
    ，然上開假扣押聲請並未提供擔保金，之後被告佯稱要提出
    擔保金再次聲請假扣押，並無不合理。另被告雖又辯稱林秋
    慧絕無可能相信假扣押之數額會較執行之金額為多，而匯上
    開款項給被告，欲假扣押8 百多萬元云云，然證人林秋慧並
    非民事訴訟與強制執行方面之專業人士，縱然不諳此部分法
    律程序等相關規定，亦非與常情有違，且觀諸證人林秋慧上
    開證述：被告告知其多補60萬元，可以扣到對方800 多萬元
    之財產等語（偵卷第37頁），足見被告係對林秋慧稱可扣到
    對方財產之數額，而並非對林秋慧稱最終可獲得800 多萬元
    之賠償，是林秋慧相信被告所言而為上開匯款，尚難謂與常
    情相違，故被告上開所辯，均委無足採，證人林秋慧上開證
    述，有所憑據且與常情無違，應可採信。從而，被告確有上
    開詐欺林秋慧之犯行，事證明確，堪以認定。
  (四)綜上所述，本件被告確有上開詐欺林秋慧及行使偽造私文書
    之犯行。被告所辯，均無足採，本案事證明確，應依法論科
    。至辯護人聲請傳喚證人方傑勝，欲證明於98年5 月間林秋
    慧已知悉假扣押已遭法院駁回等情，惟證人方傑勝與本案爭
    點並無關連，且辯護人欲證明待證之事實，業已說明如上而
    無傳喚之必要，附此敘明。
三、核被告所為，係犯刑法第339 條第1 項之詐欺取財罪及同法
    第216 條、第210 條之行使偽造私文書罪。被告偽造林秋慧
    之署押屬偽造私文書之階段行為，而偽造私文書之低度行為
    ，應為行使之高度行為所吸收，均不另論罪。被告先後多次
    以詐欺林秋慧財物之行為，係基於單一之犯意，於時間、空
    間緊密相接之環境下所為之接續數行為，為接續犯，僅論以
    一詐欺取財罪。另被告所犯上開2 罪，犯意各別，行為互殊
    ，應分論併罰。爰審酌被告正值年壯，不循正當途徑賺取錢
    財，反以上開事實欄所述之手法，破壞人際交易間之互信，
    且造成林秋慧之損害甚為重大，甚且偽造借據掩飾其犯行，
    試圖誤導偵查，妨害司法公務，犯後更多次飾詞否認犯行，
    著實缺乏為自己行為負責之態度，應受相當之非難，並衡及
    案發迄今均未賠償林秋慧損害等一切情狀，分別量處如主文
    所示之刑。又系爭借據影本1 張，係被告製作所有，為行使
    偽造私文書犯罪所用之物，爰依刑法第38條第1 項第2 款宣
    告沒收之，系爭借據影本上偽造之林秋慧署押業已附隨於借
    據影本之沒收而沒收，爰不另依刑法第219 條為沒收之諭知
    。
四、公訴意旨另以：被告基於意圖為自己不法所有之犯意，向林
    秋慧誆稱其與律師界關係良好，可代為尋找適合該案件之律
    師云云，並推薦吳秀菊律師承辦林秋慧之訴訟，惟所有之訴
    訟費用，皆需先匯款至其兒子蘇○志之第一商業銀行永和分
    行帳號00000000000 號之帳戶內，由劉美伶先抽取三成佣金
    ，再將剩餘費用交予吳秀菊律師，致林秋慧不疑有他，陷於
    錯誤，依照劉美伶之指示，於98年3 月9 日，匯款5 萬元律
    師費、5 萬元裁判費至蘇○志之上開帳戶中；於98年3 月17
    日，匯款強制執行費5 萬元至蘇○志之上開帳戶中；於98年
    3 月18日，現金交付3 萬元律師費；於98年5 月20日，匯款
    律師費8 萬元至蘇○志之上開帳戶中；98年6 月2 日，匯款
    裁判費7 萬元至蘇○志之上開帳戶中；嗣林秋慧於98年10月
    間某日經與吳秀菊律師對帳後，發現吳秀菊律師僅收取4 萬
    2000元之費用，始知受騙，因而認被告涉犯刑法第339 條第
    1 項之詐欺取財罪嫌云云。惟按犯罪事實應依證據認定之，
    無證據不得認定其犯罪事實；又不能證明被告犯罪者，應諭
    知無罪之判決，刑事訴訟法第154 條第2 項、第301 條第1
    項分別定有明文。次按所謂證據，係指直接間接足以證明犯
    罪行為之一切證人、證物而言；且事實之認定，應憑證據，
    如未能發現相當證據，或證據不足以證明，自不能以推測或
    擬制之方法，以為裁判基礎，最高法院30年上字第128 號、
    40年臺上字第86號判例均可資參考。再按認定不利於被告之
    事實，須依積極證據，苟積極證據不足為不利於被告事實之
    認定時，即應為有利於被告之認定，最高法院30年上字第81
    6 號判例意旨可資參照。另按刑事訴訟上證明之資料，無論
    其為直接或間接證據，均須達於通常一般之人均不致有所懷
    疑，而得確信其為真實之程度，始得據為有罪之認定，若其
    關於被告是否犯罪之證明未能達此程度，而有合理懷疑之存
    在，致使無從形成有罪之確信，根據「罪證有疑，利於被告
    」之證據法則，即不得遽為不利被告之認定，有最高法院76
    年臺上字第4986號判例可稽。檢察官無非係以被告於警詢、
    偵查中之供述、證人林秋慧於於警詢、偵查中之證述、證人
    吳秀菊於偵查中之證述，吳振賓律師事務所編號970712號至
    9707 14 號收據3 紙、台北富邦銀行匯款委託書10紙及吳秀
    菊律師98年3 月、5 月份收支簿影本各1 紙為其論據。訊據
    被告堅決否認有此部分詐欺犯行，辯稱：林秋慧於98年3 月
    9 日交付10萬元，5 萬元係律師費，伊給吳秀菊律師3 萬元
    ，還有4 萬2,000 元規費；98年3 月17日5 萬元係規費；3
    月18日13萬元係林秋慧委託伊進行兩次執行、一次假扣押之
    費用；98年5 月20日8 萬元係損害賠償訴訟之律師費，伊有
    給吳秀菊律師一部分；98年6 月2 日的7 萬元裁判費，已繳
    2 萬6,000 元等語。惟查：
  (一)被告轉介證人吳秀菊律師辦理證人林秋慧之訴訟案件，證人
    吳秀菊律師於98年3 月20日遞狀聲請強制執行，並繳納執行
    費4 萬2,000 元，臺灣臺北地方法院於98年4 月14日以98年
    度司執字第24027 號民事裁定駁回後，又於98年5 月1 日遞
    狀聲請假扣押，而臺灣臺北地方法院則於98年5 月6 日以98
    年度裁全字第3306號裁定駁回，吳秀菊律師再於98年6 月4
    日提出損害賠償訴訟（請求給付250 萬375 元）等情，除業
    經證人吳秀菊於偵查中證述：被告於98年3 月17日告知林秋
    慧僅給3 萬元律師委任費，被告扣除佣金9000元後交付其律
    師費2 萬1000元及聲請強制執行費用4 萬2000元，又被告於
    98 年5月26日告知林秋慧之損害賠償案件，林秋慧僅給3 萬
    元律師委任費，被告扣除佣金9000元後交付2 萬1000元，後
    於同年10月16日將款項退還林秋慧等語甚詳，並有民事強制
    執行聲請狀、民事假扣押聲請狀各1 份、臺灣臺北地方法院
    裁定2 份、收據1 紙、會計明細2 紙、98年9 月23日之對帳
    單1 紙等在卷可考。是被告轉介證人吳秀菊律師為被告聲請
    強制執行，假扣押裁定及提出損害賠償訴訟各1 次乙情，應
    堪認定，本件被告確實有為林秋慧為仲介律師之行為，而被
    告所仲介之吳秀菊律師亦確實有律師資格，是被告仲介律師
    從中賺取仲介費用或佣金，尚難謂被告對林秋慧有何實施詐
    術之行為。再者，證人林秋慧於本院審理時復證述：被告所
    收費用因收整數，故被告在電話中說多退少補等語（本院卷
    第52頁、第59頁反面），顯見證人林秋慧確實係因被告之仲
    介律師行為匯款給被告，且被告曾告知林秋慧多退少補，亦
    難謂林秋慧有何陷於錯誤之處。至於被告向證人林秋慧收取
    上開款項後，被告與律師間如何分配款項，則為被告與律師
    間內部約定之問題，尚難僅以證人林秋慧之指訴，佐以證人
    吳秀菊律師證述實際收取之律師費用間存在差額，即認定被
    告有此部分施用詐述之行為。
  (二)綜上所述，檢察官前揭所舉證據多與被告此部分犯行無涉，
    未足超越合理懷疑而證明被告成立公訴意旨此部分所指之詐
    欺罪責，不足以確信被告成立此部分罪責，被告此部分所辯
    ，尚非絕無可信，揆諸前揭說明，要屬不能證明被告犯罪，
    本應依法為被告無罪之諭知，然此部分公訴意旨認為與前揭
    論罪科刑部分，有接續犯之裁判上一罪關係，爰不另為無罪
    之諭知，附此敘明。
據上論斷，應依刑事訴訟法第299 條第1 項前段，刑法第339 條
第1 項、第216 條、第210 條、第51條第5 款、第38條第1 項第
2款 ，刑法施行法第1 條之1 ，判決如主文。
本案經檢察官張瑞玲到庭執行職務。
中    華    民    國   100    年    7     月    27    日
                  刑事第十六庭  審判長法  官   王偉光
                                      法  官   蘇揚旭
                                      法  官   魏俊明
上列正本證明與原本無異。
如不服本判決應於收受判決後10日內向本院提出上訴書狀，並應
敘述具體理由。其未敘述上訴理由者，應於上訴期間屆滿後20日
內向本院補提理由書（均須按他造當事人之人數附繕本）「切勿
逕送上級法院」。
                                      書記官   陳香君
中    華    民    國   100    年    7     月    27    日
附錄本案論罪科刑法條全文：
中華民國刑法第339 條
意圖為自己或第三人不法之所有，以詐術使人將本人或第三人之
物交付者，處5 年以下有期徒刑、拘役或科或併科1 千元以下罰
金。
以前項方法得財產上不法之利益或使第三人得之者，亦同。
前二項之未遂犯罰之。
中華民國刑法第210條
偽造、變造私文書，足以生損害於公眾或他人者，處5 年以下有
期徒刑。
中華民國刑法第216條
行使第210條至第215條之文書者，依偽造、變造文書或登載不實
事項或使登載不實事項之規定處斷。